臺灣高等法院刑事判決
109年度上訴字第3741號
上  訴  人  臺灣桃園地方檢察署檢察官
上  訴  人  李明松
即  被  告          

選任辯護人  黃啟銘  律師
            簡靖軒  律師
            趙元昊  律師
上列上訴人等因毒品危害防制條例案件，不服臺灣桃園地方法院
108年度訴字第855號，中華民國109年8月20日第一審判決（起訴
案號：臺灣桃園地方檢察署108年度偵字第14286、17868號）提
起上訴，本院判決如下：
    主    文
原判決無罪部分撤銷。
李明松犯附表八編號2至5「所犯罪名欄」共肆罪，分別處刑如附
表八。
扣案附表七編號㈤行動電話壹支沒收。未扣案附表八編號2至5「
應沒收之物欄」各項犯罪所得沒收，於全部或一部不能或不宜執
行沒收時，追徵其價額。
其他上訴駁回。
第二項撤銷改判與上訴駁回部分，應執行有期徒刑玖年拾月。
    犯罪事實
一、李明松綽號○○，基於販賣第二級毒品營利之犯意，於附表一
    編號㈠至㈤各時、地、手法，以所持0000000000號行動電話聯
    繫販毒而販賣第二級毒品甲基安非他命5次。民國108年5月1
    6日下午6時40分許，在新竹縣○○鄉○○路0段00○0號前為警查
    獲，並扣得附表七所示之物。
二、案經臺灣桃園地方檢察署檢察官指揮新北市政府警察局永和
    分局報告後偵查起訴。
    理    由
一、證據能力：
(一)證人林庭毅、陳玟憲之警詢具有證據能力：
 1、被告以外之人於檢察事務官、司法警察官或司法警察調查所
    為陳述，與審判中不符，其先前之陳述具有較可信之特別情
    況，且為證明犯罪事實存否所必要者，得為證據，刑事訴訟
    法第159條之2明文規定。不因被告或辯護人不同意其有證據
    能力而受影響（最高法院96年度台上字第4365號、100年度
    台上字第5796號判決參照）。
 2、證人林庭毅、陳玟憲於警詢之陳述，對上訴人即被告李明松
    而言雖屬傳聞證據，並經被告及辯護人爭執證據能力，而證
    人林庭毅、陳玟憲於警詢之供述與其等在審判中之證言內容
    確有所不符（詳後述）；然查，兩人之警詢筆錄製作過程，
    由員警先詢問年籍資料再製作警詢筆錄，一問一答，筆錄製
    作完成並向證人等確認所述是否實在，均經證人答稱：「實
    在」、確認筆錄內容無誤，於「受詢問人欄」簽名、捺印。
    警詢筆錄之形成，可認出於自由意志陳述，並經本院勘驗證
    人林庭毅108年3月6日、108年4月22日警詢錄影光碟，勘驗
    結果，其中108年3月6日警詢筆錄與光碟對話的內容，本旨
    並無不同；警詢筆錄記載之電話號碼在影片中，員警詢問有
    無電話？應訊人稱：有電話，員警問幾號？應訊人稱：看才
    知道，員警稱：待會我拿給你看。108年4月22日警詢錄影紀
    錄顯示，筆錄記載的內容均與影片的畫面及言語本旨相符，
    一問一答方式，受詢問人林庭毅表情自然、態度平和，精神
    意識狀態正常，有本院勘驗筆錄可憑（本院卷第201至207頁
    ）並無證人於警詢之證言出於違法取供的情形。被告辯稱證
    人林庭毅於警詢受警方不正訊問，不足採信。參酌證人等人
    在檢察官偵訊，供述與警詢之陳述相互一致，且警詢及偵查
    之證述並與通訊監察內容相符；證人林庭毅、陳玟憲警詢筆
    錄製作之時間，相較於其等在原審、本院結證之時間，距離
    行為時較近，記憶當然較深刻明確清晰，較無機會與被告接
    觸，犯後串謀等等外力干擾之可能性較低。綜上事證，可認
    證人林庭毅、陳玟憲於警詢所為陳述，客觀上具有較可信之
    特別情況，且為證明犯罪事實存否所必要，具有證據能力。
(二)刑事訴訟法第159條之1第2項規定：被告以外之人於偵查中
    向檢察官所為陳述，除顯有不可信之情況者外，得為證據。
    刑事訴訟法關於通常審判程序，為保障被告之反對詰問權，
    對證人採交互詰問制度；未經詰問者，僅屬未經合法調查之
    證據並非無證據能力。此項詰問權之欠缺，得於審判中由被
    告行使以補正而完足為經合法調查之證據（最高法院98年度
    台上字第2971號判決參照）。被告辯稱：證人林庭毅於偵查
    中向檢察官所為陳述無證據能力；然查，1、被告並未指訴
    檢察官於偵查訊問有何不法取供之事實。2、證人林庭毅於
    偵訊之證述，性質上雖屬傳聞證據，但由偵訊筆錄之記載形
    式，並無檢察官在偵訊時有任何以不正方法訊問、違反陳述
    者自由意志等顯有不可信的情形；況且證人林庭毅已於審理
    中具結經交互詰問。綜上，證人林庭毅於偵查中向檢察官所
    為證述，具有證據能力。
(三)其餘非供述證據，均與犯罪事實具有關聯性，並無事證足認
    違背法定程序或經偽造變造而取得，且經依法踐行證據調查
    ，檢察官、被告及辯護人對此部分之證據能力均不爭執，皆
    有證據能力。
二、被告李明松坦承於附表一編號㈠至㈤各時間，以0000000000號
    行動電話與各相對人以行動電話通話，之後見面及交付物品
    等事實；但否認販賣第二級毒品，辯稱：附表一編號㈠因林
    庭毅知道我有朋友在喝茶，問我可不可以幫忙把普洱茶賣出
    去，所以我跟他見面拿普洱茶磚，並不是要交易毒品；附表
    一編號㈡當日林庭毅是打電話說要見面聊天，我們見面後，
    林庭毅問我普洱茶有沒有賣出去，當時是中午，該次見面不
    是為了毒品交易；附表一編號㈢該次見面是我要拿普洱茶磚
    還給林庭毅，因為我賣不出去，擺著也沒有用，該次見面不
    是要進行毒品交易；附表一編號㈣該次見面是我要拿福壽魚
    給陳玟憲，我有1個朋友住在○○，他抓魚給我，我就將魚拿
    給陳玟憲，與毒品交易無關；附表一編號㈤也是要拿魚給陳
    玟憲，因為我那位住在○○的朋友給我很多魚，我要拿給陳玟
    憲，與毒品交易無關；證人林庭毅證述不明確，不足採信；
    證人陳玟憲於偵查中曾經證稱是有關福壽魚的事，並非與毒
    品有關。
三、認定犯罪事實所憑證據及理由：
(一)最高法院110年度台上字第2232號判決明白揭示：經合法調
    查而有證據能力之證據，由法官本於生活經驗確實之經驗法
    則及理則上當然之論理法則形成確信之心證。心證之形成，
    顯然來自於經嚴格證明之證據資料之推理作用；而如何從無
    數的事實證據，擇其最接近事實的證據，此為證據評價問題
    。在數個證據中，雖均不能單獨證明全部事實；但如各證據
    之間具有互補或關連性，事實審法院自應就全部證據，綜合
    歸納觀察，依經驗法則衡情度理客觀判斷，才符合真實發現
    主義精神。若將各項證據割裂，單獨觀察、分別評價或針對
    證人之陳述，因枝節上的差異，先後詳簡之別，即全部加以
    摒棄，如此之證據判斷即欠缺合理性而有違事理及論理法則
    。
(二)毒品交易買賣雙方，具有對向性關係，為避免購毒者為求減
    刑而虛構毒品來源，雖須調查其他補強證據，以確保其陳述
    與事實相符，才能採為被告犯罪之證據；而所謂補強證據，
    不以證明全部犯罪構成要件事實為必要，若得以佐證購毒者
    之指證非屬虛構，能保障其陳述之憑信性，即已充足。販毒
    一向是厲禁嚴查的不法行為。販毒者為避免遭監聽查緝，電
    話聯繫過程，雙方基於默契，省去代號、暗語，僅相約見面
    ，不談及交易細節而於碰面時進行交易，在電話中不明白陳
    述，非但不違背常情且屬審判實務經驗的事實。因此，通聯
    內容雖非直接可以推斷被告之犯罪，但此項證據與購毒者之
    陳述及卷內其他相關證據綜合判斷，若足以認定犯罪事實者
    ，即是補強證據（最高法院110年度台上字第4107、4855號
    判決參照）。
(三)被告於附表一編號㈠、㈡、㈢時點，以0000000000號行動電話
    與證人林庭毅用0000000000號行動電話通話(即附表二、三
    、四通訊監察內容）之後均已見面；相同模式，另於附表一
    編號㈣、㈤之時間，持用0000000000號行動電話與證人陳玟憲
    以0000000000號行動電話通話(即附表五、六通訊監察內容)
    之後均已見面等事實已經被告坦承（原審卷第79至89頁，本
    院卷第370頁）核與證人林庭毅、陳玟憲之證述相符；證人
    林庭毅並且明確證述：警詢都實在，有看過通訊監察內容及
    播放之錄影紀錄（他卷第7至8頁，偵14286號卷第25至28、3
    1至34、82至86頁，偵17868號卷第17至26頁，偵7695卷第4
    頁以下、第232頁、241頁，原審卷第377至386頁）足證林庭
    毅、陳玟憲之證言具有可信性，並有通訊監察內容、蒐證照
    片可憑（偵14286號卷第23至24、26至27、31至33頁，偵178
    68號卷第18至19、23至25頁）同時可證被告對於林庭毅、陳
    玟憲的證言選擇性地爭執所謂的證據能力，究其實只是對此
    2人不利於被告的陳述進行辯解，實屬證明力的問題。
(四)附表一編號㈠：　　
 1、證人林庭毅於警詢供稱：我於108年2月6日晚間10時23分至
    同年月7日下午3時2分許，用0000000000號行動電話與「○○
    」以0000000000號行動電話通話，通訊監察內容的「普洱茶
    」就是代表毒品甲基安非他命。當日有與「○○」在桃園市○○
    區○○路000巷0號住處完成毒品交易。我是以新台幣(下同)1
    萬元向他購買1包甲基安非他命，重量約4公克（偵
　　14286號卷第31至32頁反面；偵17868號卷第23頁反面至24頁
    ）又於偵查中結證：108年2月6日晚間10時23分至同年7日下
    午3時2分許，以0000000000號行動電話與0000000000號行動
    電話通話的通訊監察內容，是我跟「○○」進行毒品交易的對
    話。當日我是要用1萬元跟他買4公克甲基安非他命，通訊監
    察內容的「普洱茶」即甲基安非他命。講完電話後，我等他
    下班，大約隔天凌晨2時許，在我住家外面見面並談價錢跟
    數量，後來我是用1萬元向他購買4公克甲基安非他命（他卷
    第7頁，偵14286號卷第82頁）證述前後一致，且於偵查中以
    證人身分結證，證述內容並與通訊監察內容相符（詳附表二
    ；偵14286號卷第31至32頁反面；偵17868號卷第23頁反面至
    24頁）具有可信性。證人林庭毅於附表一編號㈠時、地向被
    告購得甲基安非他命之事實，可以認定。
 2、雖然被告辯稱：108年2月6日晚間10時23分至同年月7日下午
    3時2分2許之通訊監察提及「普洱茶」是指普洱茶磚，因林
    庭毅之前有拜託我幫忙他賣茶磚，但是我賣不出去，因此該
    次碰面是為了將普洱茶磚、普洱茶餅還給他（偵14286號卷
    第15至16頁反面，偵17868號卷第7至8頁反面）在偵查中辯
    稱：108年2月6日晚間10時23分至同年月7日下午3時2分通訊
    監察內容，是我跟林庭毅約在他家見面，因為他請我幫他賣
    一批普洱茶，我有跟他拿大約5塊的普洱茶磚回家，並且聯
    絡朋友看要不要買，但是都沒有人要（他卷第7頁反面，偵
　　14286號卷第89頁）於原審辯稱：因林庭毅有請我幫他賣普
    洱茶，所以於108年1、2月時，我有去他家裡跟他拿5、6塊
    的普洱茶磚，當時我有問他要怎麼賣，他說如果有人要的話
    ，再打電話給他，他開價錢，所以我就先把普洱茶磚拿回家
    ，但是後來因為沒有人要買，我就拿1塊給我姐姐，大約是
    同年3、4月的時候，我才又將剩下的普洱茶磚拿去他家還給
    他（原審卷第40頁）另於原審準備程序辯稱：因林庭毅知道
    我有朋友有喝茶，問我可不可以把普洱茶賣出去，所以他委
    託我幫忙賣普洱茶，而於108年2月6日晚間10時23分至同年
    月7日下午3時2分與他聯繫後，我們就在桃園市○○區○○路000
    巷0號該處見面，並且跟他拿了5、6塊普洱茶磚，1塊磚大概
    是A4紙的橫切一半大小，厚度有3到5公分，他拿給我的時候
    就用最大尺寸的夾鏈袋，將5、6塊普洱茶磚裝成1袋（原審
    卷第81頁）。
　　綜合被告歷次的辯解：先於警詢辯稱108年2月7日通話是為
    了「歸還」普洱茶給林庭毅，偵查之後歷次辯詞則均改稱是
    要向林庭毅「拿取」委託代售的普洱茶。被告對於自已親身
    經歷的事實，陳述竟然前後矛盾；況且，108年2月7日下午3
    時2分54秒通訊監察內容顯示，被告是向林庭毅詢問：「方
    便過去嗎？我拿給你。」林庭毅則回答：「普洱茶？好、好
    。」（偵14286號卷第16頁；偵17868號卷第23頁反面至24頁
    ）其實是被告要將「普洱茶」拿給林庭毅。證明被告歷次否
    認犯罪的辯解，與事證不相符。參酌被告於原審準備程序另
    辯稱：108年3月4日下午3時30分許，我持用0000000000號行
    動電話與林庭毅以000000000號行動電話通訊監察內容，是
    我和林庭毅聯絡見面，要將普洱茶磚還給他。若如被告所辯
    ，則被告於108年2月7日與林庭毅聯絡見面之後，已將普洱
    茶全部歸還林庭毅，如何又於108年3月4日見面將普洱茶交
    還林庭毅。「普洱茶」是毒品的暗語，常情事理得以理解；
    況且已經購毒者林庭毅於警詢、偵查明確供述，又有通訊監
    察佐證，被告的辯解顯然不足採信。
 3、證人林庭毅雖然於原審附合被告，證稱：通訊監察內容提到
    之「普洱茶」就是指普洱茶，該次與李明松見面，並沒有做
    毒品交易，當時是李明松問我有沒有普洱茶，而我那時候有
    普洱茶，所以我就直接用白色的紙包2塊普洱茶磚給他，這
    次是李明松要跟我買普洱茶，不是毒品（原審卷第383頁）
    然而通訊監察內容是108年2月6日晚間10時23分12秒，林庭
    毅先向被告提及：「我要拿那種的普洱茶。」（偵14286號
    卷第16頁，偵17868號卷第23頁反面）不是林庭毅所證述之
    被告要向林庭毅購買普洱茶。顯示林庭毅對於自已親身經歷
    的事實證述與事實不符；經原審提示通訊監察內容向林庭毅
    確認，林庭毅則改稱：我想起來了，電話中之「普洱茶」是
    我之前放在李明松那邊的普洱茶，我是要打電話問他普洱茶
    還在嗎，當天我是要拿回我放在李明松那邊的普洱茶（原審
    卷第386頁）證人林庭毅上述證言證稱當日是以白色的紙包2
    塊普洱茶磚交給被告；然而被告於原審準備程序卻辯稱林庭
    毅是用將5、6塊普洱茶磚，裝成1袋夾鏈袋交給被告。證人
    林庭毅於原審結證顯然無視法律莊嚴，信口雌黃，不足採信
    。
(五)附表一編號㈡：　　
 1、證人林庭毅於警詢供稱：0000000000號行動電話與00000000
    00號行動電話於108年2月27日中午12時10分至18分之通訊監
    察內容，是我與「○○」即李明松之對話，當時是要約毒品交
    易，後來我在桃園市○○區○○路0段000號以1萬元向李明松購
    買毒品甲基安非他命1包，大約4公克，蒐證照片就是我和李
    明松在交易毒品的情形（偵14286號卷第32頁反面，偵17868
    號卷第26頁反面）偵查中並證稱：108年2月27日中午12時10
    分至18分之通訊監察是我跟李明松的對話，講完電話後，我
    就到桃園市○○區○○路0段000號樓下大門跟李明松進行交易，
    我是用1萬元向他買4公克甲基安非他命，蒐證照片就是我和
    李明松交易毒品情形（他卷第7頁反面，偵14286號卷第82頁
    反面）一致證述當日在上址，以1萬元向被告購買1包4公克
    甲基安非他命，並有現場蒐證照片可證（偵14286號卷第37
    至39頁，偵17868號卷第15至16頁）參酌0000000000號行動
    電話與0000000000號行動電話於108年2月27日中午12時10分
    2秒、同日中午12時18分31秒兩則通訊監察內容（附表三）
    林庭毅向被告詢問其所在地點，並告知即將前往見面，之後
    林庭毅再告知已抵達，足認兩人確已見面交易，證人林庭毅
    證述情節與證據相符，證實林庭毅於附表一編號㈡時、地向
    被告購得甲基安非他命之事實，可以認定。　　
 2、證人林庭毅雖然於原審就本次毒品交易價格及數量供稱：忘
    記了；經檢察官提示偵查筆錄，詰問林庭毅之前證述以1萬
    元買4公克甲基安非他命是否屬實？證人林庭毅明確答稱：
    「實在」。檢察官詰問如何確認該次通訊監察內容是要約交
    易毒品，林庭毅答稱：「我不知道怎麼回答，應該是『默契』
    吧，不知道怎麼講。」（原審卷第379至381頁）足證雙方依
    著默契而順利完成毒品交易，符合毒品買賣的習慣（最高法
    院110年度台上字第4107、4855號判決參照）證人林庭毅於
    原審所為不復記憶的陳述，無從為被告有利的認定。
(六)附表一編號㈢：　　
 1、證人林庭毅於警詢供稱：我於108年3月6日遭警方查獲前之2
    、3天前，有到○○公園附近向「○○」即李明松以1萬元購買甲
    基安非他命約4公克，0000000000號行動電話與0000000000
    號行動電話於108年3月4日下午3時26分至30分許之通訊監察
    ，就是我與「○○」談論毒品交易事情（偵14286號卷第33頁
    ，偵17868號卷第25頁）並於偵查中證稱：該則通訊監察是
    我跟「○○」的毒品交易對話，我是用1萬元向他購買4公克甲
    基安非他，交易地點在「○○」家附近的○○公園，我騎機車過
    去，「○○」開車過去，當天是在「○○」車上的副駕駛座進行
    交易，整個過程不超過10分鐘（偵14286號卷第89頁）一致
    證述在上址，以1萬元向被告購買1包4公克甲基安非他命，
    參酌0000000000號行動電話與0000000000號行動電話於108
    年3月4日下午3時30分28秒之通訊監察內容（附表四）證人
    林庭毅向被告詢問其所在地點，雙方約定於20分鐘後見面，
    證人林庭毅證述情節可信屬實。證人林庭毅於附表一編號㈢
    時、地向被告購得甲基安非他命之事實，可以認定。　　
 2、證人林庭毅於原審證稱：0000000000號行動電話與00000000
    00號行動電話於108年3月4日下午3時26分至30分許之通話，
    是我要用1萬元向李明松購買4公克甲基安非他命，但是我記
    不清楚該次通話之後我有無與李明松碰面以及碰面的地點在
    哪裡（原審卷第381頁）又稱：這次我有拿到甲基安非他命
    ，交易地點是在李明松家裡的房間（原審卷第385頁）雖然
    就毒品交易地點記不清楚；然對於確實以1萬元向被告購得4
    公克甲基安非他命毒品之交易基本構成要件事實，則供述一
    致。證人於原審結證距離毒品交易時間過於久遠，而有記不
    清楚的現象，核屬當然。自以其距離毒品交易時間較近，記
    憶清晰完整且與通訊監察內容相符之警詢、偵查供述可採。
    證人於原審記憶不清之證述，不足為被告有利認定。
(七)附表一編號㈣：　　　
 1、證人陳玟憲於警詢供稱：0000000000號行動電話與00000000
    00號行動電話，於108年2月24日中午12時26分至下午1時28
    分之通話內容，是我與李明松的對話內容，內容提及「我要
    抓4條魚你有嗎？」是指我要購買毒品甲基安非他命4公克，
    這次是他拿到桃園市○○區○○○街00號4樓之3給我，價格大約
    是以6千元至7千元（偵14286號卷第26頁反面至27頁，偵178
    68號卷第18頁反面至19頁）偵查中證稱：0000000000號行動
    電話與0000000000號行動電話於108年2月24日中午12時26分
    至下午1時28分之通話內容，是我與李明松的對話內容，因
    為我要跟他拿毒品，通訊監察中「我要抓4條魚」就是我要
    買甲基安非他命，地點是在○○○街的住處樓下，他有拿毒品
    給我，但不是4公克，我不清楚克數，我確認一定沒有4公克
    ，我沒給毒品的錢，警詢時我有向警察澄清當天沒有用錢買
    ，當天有拿500元給他，是我向他買20條福壽魚的錢（偵字
    第14286號卷第86頁反面）一致證述當日在上述地點向被告
    購買甲基安非他命，核與通訊監察內容相符（附表五）兩人
    見面交易，證人陳玟憲於附表一編號㈣時、地向被告購得甲
    基安非他命之事實，可以認定。　　
 2、證人陳玟憲雖然於偵查中對於取得毒品數量、有無交付購毒
    款項給被告等情節，供稱：不確定；卻仍明白證述「魚」是
    甲基安非他命的暗語，確實有向被告拿取毒品，不清楚克數
    ，有拿500元給他。證人陳玟憲交付毒品價金給被告之購毒
    事實，可以認定。
(八)附表一編號㈤：　
 1、證人陳玟憲於警詢供稱：0000000000號行動電話與00000000
    00號行動電話於108年2月24日下午6時14分至25日凌晨3時39
    分之通訊監察，是我與李明松進行毒品交易之通話，提及「
    3個喔」、「拿三條魚而已」就是代表是要拿3公克的甲基安
    非他命，之後李明松就來跟我進行交易，該次是在桃園市○○
    區○○○街號4樓之3陳玟憲住處樓下完成交易，錢是後來才給
    他的，大約是用5000元向他購買毒品甲基安非他命約3公克
    （偵14286號卷第27頁，偵17868號卷第10頁反面至11頁）偵
    查中證稱：該次通話內容是我跟李明松為毒品交易內容，這
    次交易時間是108年2月25日凌晨3時58分通話後1、2個鐘頭
    ，他到我位在○○○街的住處，他攜帶數量約不到1公克的甲基
    安非他命過來，我問他甲基安非他命價錢，他說隨便，我給
    他2000元，這次的交易的東西是不到1公克的甲基安非他命
    跟2條福壽魚，我也不清楚是怎麼算的，監察內容提到3條魚
    ，應該是我原本要跟李明松買3公克甲基安非他命，我用3條
    魚當代號（偵14286號卷第86頁）一致證述當日在上述地點
    向被告購買甲基安非他命，並有0000000000號行動電話與00
    00000000號行動電話於108年2月24日下午6時14分33秒、2月
    25日上午3時39分19秒、3時58分27秒之3則通訊監察內容可
    證（附表六）兩人見面交易，證人陳玟憲於附表一編號㈤時
    、地向被告購得甲基安非他命之事實，可以認定。
 2、雖然證人陳玟憲於偵查中對於取得毒品數量及付給被告的款
    項與警詢不一致；但仍明確證稱確實有向被告拿取毒品，縱
    使一度證述該次有向被告拿取毒品及福壽魚，終究仍明確供
    述：「3公克應該是我原本要跟李明松買3公克安非他命，我
    用3條魚當代號。」（偵14286號卷第86頁反面）雙方以「魚
    」作為購買「甲基安非他命」之暗語而向被告購買3公克甲
    基安非他命，核屬常情可以理解的事實。
(九)毒販交易雙方通話之通訊監察是購毒者指證販賣毒品犯行之
    重要補強證據；然而，毒品交易是重大犯罪行為，雙方故意
    以隱晦不明或暗語交談，核屬常情得以理解。證人林庭毅於
    原審、證人陳玟憲於偵查中或有記不清關於甲基安非他命交
    易地點、金額；但是證人林庭毅於警詢、偵查；證人陳玟憲
    於警詢對於購買毒品之交易對象、時地、數量、金額及通訊
    監察內容代表之毒品意含均已明確證述，核與其等與被告之
    間如附表二至六通訊監察內容相符。被告5次販毒犯行，分
    別以「普洱茶」、「魚」作為毒品暗語，並有通訊監察內容
    可證，5次犯行手法具有犯罪同一性，被告販賣甲基安非他
    命予證人林庭毅、陳玟憲之事實，可以認定，所辯前詞俱無
    可採。
(十)毒品危害防制條例第4條販毒罪，以行為人意圖營利而販入
    或賣出毒品為成罪要件。至於是否因而獲利、所獲利益是否
    為現金，均非所問（最高法院99年度台上字第6007號裁判參
    照）況且，販毒利得，除非坦承或帳冊將價量均明確記載，
    實難察得實情。因此，縱使未明確查得販入賣出之實際差價
    ，除另有事證足認是按同一價格轉讓，確未牟利外，尚難因
    此即認非法販毒之事證不足，以免知過坦承者難辭重罰，飾
    詞否認者反而僥倖得逞。被告販賣甲基安非他命予證人林庭
    毅、陳玟憲，確有從中牟利之意圖，可以認定。
(十一)被告聲請再傳喚證人林庭毅、詰問證人即員警陳怡瑞、余
      秉鈞；然查，證人林庭毅於警詢並無遭員警不正取供之事
      實，已經詳細調查審理，並且林庭毅已經於原審交互詰問
      ，論斷如上所述。待證事實已經明確，並無調查必要。
(十二)施用毒品者進而淪為販毒者，常情得以理解，也是審判實
      務常見的現象；但是販毒者未必都施用毒品之人。同理，
      購買毒品通常是用於施用；然而購毒者也未必都是施用毒
      品之人，當然存在購毒目的在於轉賣的情況。查獲扣案物
      ，固然是證明犯罪的重要跡證，卻非唯一或必要證據。被
      告其餘關於檢察官起訴之購毒者，其尿液檢驗並無毒品反
      應；林庭毅及陳玟憲並未經扣得毒品等等與犯罪成立與否
      之論斷、認定無關的辯解，無須再一一論駁。
(十三)綜上，事證明確，被告5次販賣第二級毒品甲基安非他命
　　  犯行，事證明確，應依法論科。　
四、論罪：
(一)刑法第2條第1項規定：行為後法律有變更，適用行為時法律
    。但行為後法律有利於行為人，適用最有利於行為人法律文
    。毒品危害防制條例第4條第2項，於109年7月15日修正施行
    ，提高有期徒刑、罰金刑。修正前毒品危害防制條例第4條
    第2項規定對被告較為有利（被告無同條例第17條第2項適用
    ，不列入比較）核被告於附表一編號㈠至㈤所為，均係犯修正
    前毒品危害防制條例第4條第2項販賣第二級毒品罪。販賣甲
    基安非他命前，非法持有之低度行為，吸收於高度販賣犯行
    ，均不另論罪。
(二)所犯5罪，犯意各別，行為互異，應分論併罰。
(三)被告因毒品危害防制條例案件，經判處有期徒刑3年8月確定
    ，105年3月4日執行完畢，有本院被告前案紀錄表可憑。5年
    內，故意再犯有期徒刑以上各罪，均累犯，審酌被告已經論
    罪科刑並經刑之執行，又以身試法，實行販毒行為，依法加
    重刑罰，符合累犯之立法本旨，除法定刑無期徒刑部分外，
    依刑法第47條第1項規定加重其刑。
五、撤銷改判（原判決無罪即附表一編號㈡至㈤）部分：
(一)撤銷改判之理由：
　　毒品買賣為避免監聽查緝，電話聯繫過程，雙方基於默契，
    省去代號、暗語，僅相約見面，不談及交易細節而於碰面時
    進行交易，在電話中不明白陳述之聯繫方式，非但不違背常
    理且屬審判實務經驗的常情。原審未依經驗法則衡情度理客
    觀判斷，割裂各項證據，單獨觀察、分別評價，未綜合全案
    情節所為無罪判決，經檢察官上訴指稱原判決不當，有理由
    ，此等部分應予撤銷改判。
(二)審酌被告正值壯年，不循正途賺取金錢，戕害國民身心健康
    、危害社會治安程度不輕，否認犯行，飾詞辯解，參酌行為
    次數、毒品數量、金額，被告之前案紀錄共14頁，多是毒品
    案件、智識程度、家庭狀況等一切情狀，分別量處如主文所
    示之刑，並與上訴駁回部分，定執行刑如主文。
(三)關於沒收：
 1、扣案附表七編號㈤行動電話1支，被告所有，用於聯繫販賣第
    二級毒品，依毒品危害防制條例第19條第1項規定沒收。
 2、附表一「交易金額欄」之犯罪所得，雖未扣案，仍應依刑法
    第38條之1第1項前段、第3項規定宣告沒收，於全部或一部
    不能或不宜執行沒收時，追徵其價額。
 3、扣案附表七編號㈠至㈣、㈥所示物品，依檢察官目前舉證之程
    度，尚難證明與本案犯行相關，不予宣告沒收。　　　
六、維持原判決駁回上訴（即附表一編號㈠）部分：　　　
　　原審斟酌被告所為為嚴重危害社會秩序及他人身心健康，竟
    為謀一己私利，漠視毒品危害，助長毒品氾濫，犯罪後飾詞
    否認，態度不佳，參酌販毒數量、所獲得利益等犯罪情節及
    其素行、生活狀況、智識程度等一切情狀，論處被告李明松
    犯販賣第二級毒品罪，累犯，處有期徒刑7年10月，並敘明
    ：扣案附表七編號㈤行動電話1支，被告所有，用於聯繫販賣
    第二級毒品，依毒品危害防制條例第19條第1項規定沒收。
    販賣甲基安非他命予證人林庭毅之1萬元犯罪所得，雖未扣
    案，應依刑法第38條之1第1項前段、第3項規定宣告沒收，
    於全部或一部不能或不宜執行沒收時，追徵其價額。扣案附
    表七編號㈠至㈣、㈥所示物品，卷附資料查無與被告犯罪有何
    關連，不諭知沒收。經審理，此部分原判決認事用法均無不
    合，被告上訴仍以相同辯解否認犯罪，並無理由，應予駁回
    。
七、證人林庭毅於原審、證人陳玟憲於本院，為使被告李明松脫
    罪，附和被告辯解，翻異前詞改稱：是被告要購買普洱茶、
    要向被告拿取福壽魚，並沒有毒品交易。對於案情有重要關
    係事項，積極虛構證言而為虛偽陳述，企圖誤導審判方向，
    妨害司法公正，涉嫌偽證併移請檢察官另為適法處理。
據上論斷，依刑事訴訟法第368條、第369條第1項前段、第364條
、第299條第1項前段，判決如主文。
本案經檢察官賴謝銓提起公訴，檢察官李旻蓁提起上訴，檢察官
蔡麗清到庭執行職務。
中　　華　　民　　國　　110 　年　　10　　月　　14　　日
  　　　　　　　　　刑事第十四庭審判長法　官  黃斯偉
　  　　　　　　　　　　　　　  　　  法　官  許泰誠
    　　　　　　　　　　　　　　  　  法　官  郭豫珍
以上正本證明與原本無異。
如不服本判決，應於收受送達後20日內向本院提出上訴書狀，其
未敘述上訴之理由者並得於提起上訴後20日內向本院補提理由書
（均須按他造當事人之人數附繕本）「切勿逕送上級法院」。
                                      書記官  葉書豪
中　　華　　民　　國　　110 　年　　10　　月　　14　　日
附錄：本案論罪科刑法條全文
修正前毒品危害防制條例第4條
製造、運輸、販賣第一級毒品者，處死刑或無期徒刑；處無期徒
刑者，得併科新臺幣 2 千萬元以下罰金。
製造、運輸、販賣第二級毒品者，處無期徒刑或 7 年以上有期
徒刑，得併科新臺幣 1 千萬元以下罰金。
製造、運輸、販賣第三級毒品者，處 7 年以上有期徒刑，得併
科新臺幣 7 百萬元以下罰金。
製造、運輸、販賣第四級毒品者，處 5 年以上 12 年以下有期
徒刑，得併科新臺幣 3 百萬元以下罰金。
製造、運輸、販賣專供製造或施用毒品之器具者，處 1 年以上
7 年以下有期徒刑，得併科新臺幣 1 百萬元以下罰金。
前五項之未遂犯罰之。　　　　　

附表一：毒品交易事實             編號 起訴書附表編號 行為人使用之行電話門號 交易對象 交易對象使用之行動電話門號   交易時間   交易地點 交易 類型 毒品種類 數量 交易金額 監察內容 ㈠ 1 門號0000000000號行動電話 林庭毅 門號0000000000號行動電話 108 年2 月7日下午3時2分許 桃園市○○區○○路000巷0 號 販賣 甲基安非他命 4 公克 1 萬元 附表二  ㈡ 2 門號0000000000號行動電話 林庭毅 門號0000000000號行動電話 108 年2 月27日中午12時18分許 桃園市○○區○○路0 段000 號 販賣 甲基安非他命 4 公克 1 萬元 附表三  ㈢ 3 門號0000000000號行動電話 林庭毅 門號0000000000號行動電話 108 年3 月4 日下午3 時30分許 桃園市○○區○○路0 巷0 弄00號附近之○○公園附近 販賣 甲基安非他命 4 公克 1 萬元 附表四  ㈣ 4 門號0000000000號行動電話 陳玟憲 門號0000000000號行動電話 108 年2 月24日下午1 時28分許 桃園市○○區○○○街00號4 樓之3 販賣 甲基安非他命 不詳 500 元 附表五  ㈤ 5 門號0000000000號行動電話 陳玟憲 門號0000000000號行動電話 108 年2 月25日凌晨3 時58分許 桃園市○○區○○○街00號4 樓之3 販賣 甲基安非他命 不足1公克 2000元 附表六 
附表二：通訊監察內容（起訴書附表編號1 ）        時間 起訴書記載對象Ａ   起訴書記載對象Ｂ    108 年2 月6 日晚間10時23分12秒 李明松 門號0000000000號行動電話 → 林庭毅 門號0000000000號行動電話 Ｂ：喂。Ａ：喂。Ｂ：我要拿那種的普洱茶。Ａ：我在上班。Ｂ：喔，等你有空。Ａ：等我，老鄧找你。Ｂ：他有找我，我說沒有啊。Ａ：他中午打給我，後面他到我家打給我說找我，我說我沒有，阿幹怎麼會有。Ｂ：哈，好。 偵字第14286 號卷，第15頁反面至第16頁 108 年2 月7 日凌晨3 時2 分54秒 林庭毅 門號0000000000號行動電話 ← 李明松 門號0000000000號行動電話 Ｂ：你在哪？Ａ：菜園啊。Ｂ：工作室喔，有人嗎？Ａ：我媽啊。Ｂ：方便過去嗎？我拿給你。Ａ：普洱茶？好、好。 偵字第14286 號卷，第16頁 附表三：通訊監察內容（起訴書附表編號2 ）        時間 起訴書記載對象Ａ 電話號碼 出入 起訴書記載對象Ｂ 電話號碼 內容摘要 所在卷頁 108 年2 月27日凌晨12時10分02秒 李明松 門號0000000000號行動電話 ← 林庭毅 門號0000000000號行動電話 Ｂ：喂，在哪？Ａ：○○。Ｂ：好，我過去。 偵字第14286 號卷，第16頁反面 108 年2 月27日凌晨12時18分31秒 李明松 門號0000000000號行動電話 ← 林庭毅 門號0000000000號行動電話 Ｂ：到了。 偵字第14286 號卷，第16頁反面 附表四：通訊監察內容（起訴書附表編號3 ）        時間 起訴書記載對象Ａ 電話號碼 出入 起訴書記載對象Ｂ 電話號碼 內容摘要 所在卷頁 108 年3 月4 日下午3 時30分28秒 李明松 門號0000000000號行動電話 ← 林庭毅 門號0000000000號行動電話 Ｂ：喂，在哪？Ａ：○○。Ｂ：好，我過去。Ａ：你多久來？Ｂ：我在家裡啊。不用5 到10分鐘。Ａ：你20分鐘後出門。Ｂ：好。 偵字第14286 號卷，第16頁反面 附表五：通訊監察內容（起訴書附表編號4 ）        時間 起訴書記載對象Ａ 電話號碼 出入 起訴書記載對象Ｂ 電話號碼 內容摘要 所在卷頁 108 年2 月24日下午12時26分09秒 李明松 門號0000000000號行動電話 ← 陳玟憲 門號0000000000號行動電話 Ｂ：我要抓4 條魚，你有嗎？Ａ：有啊。Ｂ：上來啊。Ａ：好。 偵字第14286 號卷，第18頁 108 年2 月24日下午13時28分41秒 李明松 門號0000000000號行動電話 → 陳玟憲 門號0000000000號行動電話 Ｂ：喂。Ａ：1 樓。Ｂ：到了啊。 偵字第14286 號卷，第18頁 附表六：通訊監察內容（起訴書附表編號5 ）        時間 起訴書記載對象Ａ 電話號碼 出入 起訴書記載對象Ｂ 電話號碼 內容摘要 所在卷頁 108 年2 月24日下午6 時14分33秒 李明松 門號0000000000號行動電話 ← 陳玟憲 門號0000000000號行動電話 Ｂ：喂。Ａ：知道啦。Ｂ：3 個喔，拿3 條魚而已。Ａ：好，我知道。Ｂ：你下班來？Ａ：不會累，我就下班過去，我剛一拿到也是，怎麼這樣？Ｂ：好啦，知道。 偵字第14286 號卷，第18頁反面 108 年2 月25日上午3 時39分19秒 李明松 門號0000000000號行動電話 → 陳玟憲 門號0000000000號行動電話 Ａ：你們睡了？Ｂ：還沒。Ａ：那個要不要吃東西？他說好，幾個人？Ｂ：這邊我、阿國、妹妹、還有我老公。Ａ：好。 偵字第14286 號卷，第18頁反面 108 年2 月25日上午3 時58分27秒 李明松 門號0000000000號行動電話 → 陳玟憲 門號0000000000號行動電話 （簡訊）我下班了，但是我在外面，等等我事情處理好，看看如何再連絡你。 偵字第14286 號卷，第18頁反面 

附表七：扣案物及應沒收物    編號 物品名稱  數   量   沒收依據  ㈠ 玻璃球（含毒品殘渣） 3個 不予沒收  ㈡ 現金  3萬6000元 不予沒收  ㈢ OPPO廠牌行動電話（IMEI：000000000000000號；000000000000000 號；含門號0000000000號SIM卡） 1支 不予沒收  ㈣ SAMSUNG 廠牌行動電話（IMEI：000000000000000號；000000000000000號；含門號0000000000號SIM卡） 1支 不予沒收  ㈤ SAMSUNG 廠牌行動電話（IMEI：00000000000000000號；00000000000000000號；含門號0000000000號SIM卡） 1支 毒品危害防制條例第19條第1 項  ㈥ 施用工具 1組 不予沒收 

附表八：罪刑及沒收      編號  被告 犯罪事實  所犯罪名   宣告刑       應沒收之物  1 李明松 附表一編號㈠ 販賣第二級毒品，累犯 處有期徒刑柒年拾月 未扣案犯罪所得新臺幣壹萬元  2 李明松 附表一編號㈡ 販賣第二級毒品，累犯 處有期徒刑柒年拾壹月 未扣案犯罪所得新臺幣壹萬元  3 李明松 附表一編號㈢ 販賣第二級毒品，累犯 處有期徒刑柒年拾壹月 未扣案犯罪所得新臺幣壹萬元  4 李明松 附表一編號㈣ 販賣第二級毒品，累犯 處有期徒刑柒年肆月 未扣案犯罪所得新臺幣伍佰元  5 李明松 附表一編號㈤ 販賣第二級毒品，累犯 處有期徒刑柒年陸月 未扣案犯罪所得新臺幣貳仟元